臺灣高等法院民事裁定
111年度家聲字第4號
聲  請  人  邱瓈寬  
訴訟代理人  賴芳玉律師
            施雅馨律師
上列聲請人與相對人裴祥麟間請求確認遺囑無效事件，聲請交付
法庭錄音光碟，本院裁定如下：  
    主  文
准交付聲請人本院106年度家上字第234號確認遺囑無效事件，中
華民國110年11月25日準備程序期日之法庭錄音光碟。
聲請人就第一項所示錄音光碟內容，不得散布、公開播送，或為
非正當目的使用。
聲請費用由聲請人負擔。
    理  由
一、按家事事件，除卷內文書涉及當事人或第三人隱私或業務秘
    密，如准許閱覽、抄錄或攝影，有足致其受重大損害之虞，
    或其他依法令得不予許可或限制聲請閱覽、抄錄或攝影卷內
    文書，或涉及國家機密或其他依法令應予保密之事項者，法
    院得不予許可或限制交付法庭錄音或錄影內容外，當事人及
    依法得聲請閱覽卷宗之人，因主張或維護其法律上利益，得
    於開庭翌日起至裁判確定後6個月內，繳納費用聲請法院許
    可交付法庭錄音或錄影內容，觀諸法院組織法第90條之1第1
    項前段、第2、3項，家事事件法第51條準用民事訴訟法第24
    2條第3項等規定即明。所謂主張或維護法律上利益者，舉凡
    核對更正筆錄、他案訴訟所需，或認法院指揮訴訟方式對其
    訴訟權益有影響之虞，欲用以保障其法律上利益等，均屬之
    （法庭錄音錄影及其利用保存辦法第8條之修正說明參照）
    。再者，家事事件法第9條固規定家事事件之處理程序，不
    以公開法庭行之，僅係就法庭公開審理為規範。基於保障當
    事人之聽審請求權，裁判基礎資料原則上應對當事人公開，
    當事人之訴訟資料閱覽權，不因家事事件以不公開法庭方式
    審理，而受影響(最高法院105年度台簡抗字第84號裁定意旨
    參照)。
二、聲請意旨略以：相對人於民國110年11月25日準備程序期日
    當庭陳述其迄今每日收入至少約有3、40萬元等語，顯非無
    資力者，卻於原審聲請訴訟救助藉以獲取暫緩繳納裁判費之
    利益，顯與訴訟救助本旨不符，爰依法庭錄音錄影及其利用
    保存辦法第8條規定聲請自費交付法庭光碟等語。
三、查聲請人為本院106年度家上字第234號確認遺囑無效事件之
    當事人，為依法得聲請閱覽卷宗之人，復已敘明聲請交付法
    庭光碟以維護其法律上利益之理由，揆諸上開說明，其聲請
    尚無不合，應予准許。惟聲請人就取得之法庭錄音光碟內容
    不得散布、公開播送，或為非正當目的使用，併依法院組織
    法第90條之4第1項規定，諭知如主文第2項所示，以促其注
    意遵守。
四、據上結論，本件聲請為有理由，爰裁定如主文。
中　　華　　民　　國　　111 　年　　2 　　月　　25　　日
                  家事法庭
                      審判長法  官  張靜女
                            法  官  朱漢寶
                            法  官  范明達
正本係照原本作成。
不得抗告。
中　　華　　民　　國　　111 　年　　3 　　月　　1 　　日
   　　　　　　　　　　　　 書記官　余姿慧